臺灣臺北地方法院刑事判決
110年度簡上字第63號
上  訴  人  
即  被  告  趙文獻



選任辯護人  劉祥墩律師
            劉宇倢律師
            謝宗霖律師
上列上訴人即被告因詐欺案件，不服本院中華民國109年12月4日
109年度簡字第2872號第一審刑事簡易判決（聲請簡易判決處刑
案號：108年度偵字第22157號），提起上訴，本院管轄第二審之
合議庭判決如下：
    主  文
上訴駁回。
趙文獻緩刑伍年，緩刑期間付保護管束，並應於本判決確定之日
起壹年內，向公庫支付新臺幣壹拾萬元並接受法治教育課程玖小
時，且應於本判決確定之日起肆年內，向執行檢察官指定之政府
機關、政府機構、行政法人、社區或其他符合公益目的之機構或
團體，提供貳佰肆拾小時之義務勞務。
    事實及理由
一、本案經本院管轄第二審合議庭審理結果，認原審以上訴人即
    被告趙文獻所為係犯刑法第30條第1項前段、第339條之4第1
    項第2款之幫助三人以上共同詐欺取財罪，判處有期徒刑6月
    ，並沒收未扣案之犯罪所得新臺幣（下同）22,500元，經核
    認事、用法及量刑均無不當，應予維持，是本案關於事實、
    證據及理由，除證據部分補充「被告於本院準備程序及審理
    中之供述」（見本院卷第55至64頁、第111至125頁）外，其
    餘均引用原審刑事簡易判決之記載（如附件）。
二、被告對原判決所認定之事實及適用法律均無爭執，上訴意旨
    略以：被告於偵查及審理中均坦承不諱，犯後態度良好，且
    其不法所得極其微薄，除20餘年前曾因賭博罪受罰金處分並
    執行完畢，均無其他犯罪紀錄。且被告尚須扶養高齡90餘歲
    之母親，由被告獨力照顧母親之生活起居，急需被告陪同照
    護。另被告已罹患高血壓、高血脂、糖尿病等慢性疾病，每
    日亦需固定注射胰島素以控制血糖，前亦因併發視網膜病變
    及白內障而經開刀治療，視力尚無法回復以往狀態，被告現
    已自手機行工作退休，僅依靠其子零用金而維持基本生活，
    實有暫不執行為適當之情，被告亦願接受緩刑條件，是認原
    審判決未賜緩刑，實屬過重，爰依法提起本件上訴等語。
三、本院之判斷：
　㈠按關於刑之量定及緩刑之宣告，係實體法上賦予法院得為自
    由裁量之事項，倘其未有逾越法律所規定之範圍，或濫用其
    權限，即不得任意指摘為違法（最高法院75年台上第7033號
    判決可資參照）。又在同一犯罪事實與情節，如別無其他加
    重或減輕之原因，下級審法院量定之刑，亦無過重或失輕之
    不當情形，則上級審法院對下級審法院之職權行使，原則上
    應予尊重（最高法院85年度台上字第2446號判決參照）。由
    上可知，法律固賦予法官自由裁量權，但此項裁量權之行使
    ，並非得以恣意為之，仍應受一般法律原則之拘束，苟無濫
    用裁量權、違反比例原則、重要量刑事由未予斟酌之情事，
    尚難謂有違法或不當之處。
　㈡本案經原審審理結果，認被告犯罪事證明確，認被告係犯刑
    法第30條第1項前段、第339條之4第1項第2款之幫助三人以
    上共同詐欺取財罪，並審酌被告犯罪動機、犯後態度、犯罪
    手段、所生危害、犯罪情節、生活狀況、智識程度等一切情
    狀，量處有期徒刑6月，並沒收未扣案之犯罪所得22,500元
    ，經核其認事用法尚無違誤，並已依本件個案事由而加以審
    酌刑之輕重，其量刑要無違法可言，所宣告之刑與被告犯罪
    情節相衡，亦難謂有過重之不當情形。是被告前揭上訴意旨
    核無理由，應予駁回。　　
　㈢惟查，被告前未曾因故意犯罪受有期徒刑以上刑之宣告，有
    臺灣高等法院被告前案紀錄表1份附卷可稽（見本院卷第131
    至132頁），合於緩刑之要件，並堪認被告應係一時失慮致
    罹罪章，並審酌被告犯後均坦承犯行，並表達願意悔改之情
    ，其犯後態度亦屬良好，佐以被告自陳其尚需獨力照顧高齡
    90餘歲之母親（見本院卷第10頁），綜觀上情，本院認經此
    偵審程序之調查與審理程序，被告顯已受有相當教訓而知所
    警惕，縱無本案刑之執行，被告思及此節日後行事應能戰戰
    兢兢，而能更深思熟慮，信無再犯之虞，認被告上開所宣告
    之刑，以暫不執行為適當，爰依刑法第74條第1項第1款規定
    ，宣告緩刑5年，以啟自新。然被告不循正途謀取金錢，衍
    伸本案犯行，其法治觀念顯然亦有不足，故為促其記取教訓
    ，並確保被告建立正確之法治觀念，本院認除前開緩刑宣告
    之外，實有課予一定負擔以防其再犯之必要，併依刑法第74
    條第2項第4、5、8款規定，命其於判決確定之日起1年內向
    公庫支付10萬元暨完成法治教育課程9小時，且應於判決確
    定之日起4年內向執行檢察官指定之政府機關、政府機構、
    行政法人、社區或其他符合公益目的之機構或團體，提供24
    0小時之義務勞務，復依刑法第93條第1項第2款規定，諭知
    被告於緩刑期間內付保護管束。倘被告違反上開所定負擔情
    節重大，足認原宣告之緩刑難收其預期效果，而有執行刑罰
    之必要，依刑法第75條之1第1項第4款規定，得撤銷其緩刑
    之宣告，併予敘明。
據上論斷，應依刑事訴訟法第455條之1第1項、第3項、第368條
、第373條，刑法第74條第1項第1款、第2項第4、5、8款、第93
條第1項第2款，判決如主文。
本案經檢察官蔡正雄聲請簡易判決處刑，並由檢察官葉惠燕到庭
執行職務。
中　　華　　民　　國　　110 　年　　10　　月　　29　　日
　　　　　　　　　刑事第十八庭  審判長法　官　宋雲淳
                                      法  官  魏小嵐
                                      法  官  范雅涵
以上正本證明與原本無異。
不得上訴
　　　　　　　　　　　　　　　　      書記官　楊文祥
中　　華　　民　　國　　110 　年　　10　　月　　29　　日
附錄本判決論罪科刑法條全文：
中華民國刑法第339條
意圖為自己或第三人不法之所有，以詐術使人將本人或第三人之
物交付者，處五年以下有期徒刑、拘役或科或併科五十萬元以下
罰金。
以前項方法得財產上不法之利益或使第三人得之者，亦同。
前二項之未遂犯罰之。
中華民國刑法第30條
幫助他人實行犯罪行為者，為幫助犯。雖他人不知幫助之情者，
亦同。
幫助犯之處罰，得按正犯之刑減輕之。